【裁判字號】    89,訴,759
【裁判日期】    890928
【裁判案由】    損害賠償
【裁判全文】
臺灣高雄地方法院民事判決  八十九年度訴字第七五九號
    原      告  甲○○
    被      告  九曲堂簡易自來水廠
    法定代理人  乙○○
右當事人間損害賠償事件，本院判決如左：
    主    文
被告應給付原告新台幣陸拾萬元即自民國八十九年三月十七日起至清償日止，按年息
百分之五計算之利息。
訴訟費用由被告負擔。
    事    實
甲、原告方面：
一、聲明：求為判決如主文第一項所示。
二、陳述：原告在位於高雄縣大樹鄉○○村○○路四二號家中魚池內飼養錦鯉魚多年
    ，皆使用被告所供應之自來水飼養，且因錦鯉魚長期以來皆已適應自來水內消毒
    水之成分，故從未發生錦鯉魚死亡之事件。又被告皆係在每星期一於自來水內加
    入消毒水，原告每次在當日都會加以注意鯉魚是否有不適應之情況，惟從無問題
    發生，八十八年十二月六日星期一，被告在自來水內加入消毒水時，超量使用，
    導致原告所飼養之錦鯉魚全數死亡，死亡數目約一百五十隻，以每隻新台幣（下
    同）四千元計算，原告共計損失六十萬元，此係因被告之故意過失導致原告受損
    ，原告自得依侵權行為之規定請求被告賠償損害。又事故發生當時，原告曾請被
    告法定代理人乙○○及監委黃慶三到場檢視鯉魚死亡情況，乙○○親口說要負責
    賠償，原告始未請環保局人員前來檢定水質，後來被告開會後又決定不賠，導致
    原告失去鑑定先機，自屬被告之過失。
三、證據：提出水費收據一紙、估價單一份，並聲請傳訊證人黃慶三。
乙、被告方面：
一、聲明：求為判決駁回原告之訴。
二、陳述：被告確實係在每星期一放消毒水，惟所放計量均係在標準值內，而原告亦
    確實長期使用被告所供應之自來水飼養錦鯉魚，八十八年十二月六日，原告所飼
    養錦鯉魚死亡時，有請被告之法定代理人乙○○及監委黃慶三過去看，確實錦鯉
    魚死了大約一百五十隻，當時乙○○確實有說要負責，但後來經過被告委員會開
    會後，認為自來水係民生用水，不供飼養魚類使用，故對於魚類死亡不賠償，且
    亦無證據可證明該錦鯉魚之死亡係被告所供應之自來水所造成。
三、證據：提出會議記錄影本一份、檢驗報告一紙。
丙、本院依職權傳訊證人黃益文。
    理    由
一、原告起訴主張：原告在位於高雄縣大樹鄉○○村○○路四二號家中魚池內飼養錦
    鯉魚多年，皆使用被告所供應之自來水飼養，且因錦鯉魚長期以來皆已適應自來
    水內消毒水之成分，故從未發生錦鯉魚死亡之事件八十八年十二月六日星期一，
    被告在自來水內加入消毒水時，超量使用，導致原告所飼養之錦鯉魚全數死亡，
    死亡數目約一百五十隻，以每隻四千元計算，原告共計損失六十萬元，此係因被
    告之故意過失導致原告受損，原告自得依侵權行為之規定請求被告賠償損害；被
    告則以：被告確實係在每星期一放消毒水，惟所放計量均係在標準值內，而原告
    亦確實長期使用被告所供應之自來水飼養錦鯉魚，八十八年十二月六日，原告所
    飼養錦鯉魚死亡時，有請被告之法定代理人乙○○及監委黃慶三過去看，確實錦
    鯉魚死了大約一百五十隻，當時乙○○確實有說要負責，但後來經過被告委員會
    開會後，認為自來水係民生用水，不供飼養魚類使用，故對於魚類死亡不賠償，
    且亦無證據可證明該錦鯉魚之死亡係被告所供應之自來水所造成云云置辯。
二、原告主張其在位於高雄縣大樹鄉○○村○○路四二號家中魚池內飼養錦鯉魚多年
    ，皆使用被告所供應之自來水飼養，而被告均係在每星期一於自來水內加入消毒
    水，八十八年十二月六日星期一，被告在自來水內加入消毒水後，原告所飼養之
    錦鯉魚即於當日全數死亡，死亡數目約一百五十隻等情，業據其提出水費收據一
    紙為證，且為被告所不否認，並經證人黃慶三到庭證稱：「自來水廠每星期一放
    消毒水，當時我有去看原告所飼養的錦鯉魚確實有死掉」等語明確，堪信為實。
    惟原告主張其所飼養之錦鯉魚係因被告於八十八年十二月六日所供應之自來水加
    入消毒水過量因而死亡一情，則為被告所否認，並以前揭情詞置辯。經查：
（一）原告所飼養之錦鯉魚是否因被告供應之自來水加入消毒水過量導致死亡，本應
      由專業機關加以鑑定始能確定，然所謂消毒水內通常含有「氯」等容易揮發之
      物質，若溶於水中或進入人、畜體內，經過一段時間皆會揮發，故在因消毒水
      過量導致人、畜中毒死亡之事件中，若立刻鑑定，或有可能從檢體當中採集到
      消毒水之成分，如已經過相當時日，則在鑑定上即有相當之困難。本件事故發
      生時，原告未立即請求相關單位採樣鑑定，直到提起本件訴訟，早已超過三個
      月以上，經本院向多處學術單位請求鑑定，皆以上述理由拒絕，本院復發文請
      求台灣檢驗科技公司鑑定，亦遭該公司回函婉拒，故本件若要從專業鑑定此點
      證明因果關係，對原告而言確有相當困難。而經本院命被告提出事發當日被告
      加入消毒水劑量之數據，被告則告知並無紀錄存留，是本件縱使即時鑑定，亦
      會因被告無法提出事發當日之水樣而無法鑑定，本院認專業鑑定在本件中確係
      無法施行，且無法施行之原因並非僅可歸責於原告，爰依其他相關證據判斷系
      爭錦鯉魚之死亡與自來水是否有相當因果關係。
（二）證人即中華愛鯉協會理事黃益文於本院審理時曾到庭證稱：「我開設六榮銘鯉
      場，客戶來向我買魚時，我會告知若用自來水飼養，要微量添加，不可過量，
      一般錦鯉魚都是用池子養，水量比較多，故要先打氣三天讓消毒水中氯氣揮發
      掉，消毒水濃度低時，鯉魚可適應，且氯氣又會持續揮發，若採用二十四小時
      自動加水系統，池子又一直持續打氣，只要自來水一次不要加太多且消毒水濃
      度不變的會，消毒水濃度應不會升高」等語，足證用自來水飼養鯉魚，雖有消
      毒水之顧慮，然只要採用二十四小時自動加水系統且消毒水濃度不變的話，錦
      鯉魚仍可存活，不會因而死亡。本件原告飼養錦鯉魚多年，一直使用被告所供
      應之自來水，此事實為被告所不否認，故原告稱該錦鯉魚已適應自來水，只要
      消毒水不要過量，錦鯉魚即不致死亡等語應堪採信；且原告飼養系爭錦鯉魚所
      採用者為二十四小時自動加水系統，依前述證人之證詞，只要消毒水濃度不變
      ，此種自動加水系統能使自來水中氯氣濃度維持在固定劑量。八十八年十二月
      六日適逢被告每星期一加入消毒水之日，在被告於當日加入消毒水後，原告所
      飼養之錦鯉魚旋即死亡，就發生時間上如此密接看來，該錦鯉魚之死亡實與自
      來水中加入消毒水有相當之關聯性，且原告多年來使用被告供應之自來水皆未
      發生魚類死亡之情事，卻在被告當日放消毒水之後不久即迅速產生錦鯉魚死亡
      之結果，足證被告當日所放之消毒水確實有比平時之劑量更重，本院綜事發當
      時情況及原告平日飼養錦鯉魚之情形，堪認系爭錦鯉魚之死亡與被告在自來水
      加入過量消毒水有相當因果關係。至於被告提出之檢驗報告，僅能證明被告在
      八十九年九月十三日所供應自來水氯氣之含量在標準值內，惟此並不能證明案
      發當日其所供應之自來水亦為同樣劑量，自不得以此檢驗報告單為有利被告之
      認定。
（三）被告又辯稱自來水僅係供應一般民生用水，不供飼養魚類使用，對於系爭錦鯉
      魚之死亡，無須賠償云云。事實上，綜觀自來水法之全部條文，並無一條規定
      自來水僅供「民生用水」而不供飼養家畜使用，僅在該法第十條規定：「自來
      水事業所供應之自來水水質，應以清澈、無色、無臭、無味、酸鹼度適當，不
      含有超過容許量之化合物、微生物、礦物質及放射性物質為準。」，並於同條
      第一百零一條規定違反第十條之處罰，故自來水事業依法即需供應合於上開規
      定水質之自來水予自來水用戶使用，至於用戶係要將自來水用於民生用水或飼
      養家禽家畜，顯非自來水業者所能過問，而自來水事業所供應之水若不合於上
      述標準，依法即需科處罰鍰，若因而引起疾病災害者，更需處以刑罰，自來水
      事業自不能以用戶係將自來水用於養殖家畜作為其免責之依據。況所謂「民生
      用水」範圍廣泛，供民眾飲用屬民生用水，供民眾洗滌、沐浴、灌溉、澆花、
      飼養觀賞用魚等與民眾生活息息相關之用水，焉能不稱為「民生用水」？近年
      來，台灣地區水質日益惡化，尤其在高雄地區，敢生飲自來水者沒有幾人，人
      類生命何其珍貴，連魚都無法存活的自來水，又如何能稱之為可供民眾飲用之
      「民生用水」？是被告上述辯解，顯然於法不合，實不能做為其拒絕賠償之論
      據。
（四）關於原告受損之金額，原告係以鯉魚一百五十隻，每隻四千元計算，並提出估
      價單一紙為證，被告對原告主張之賠償金額並未表示意見，而證人黃益文則到
      庭證稱：「原告以前跟我買過魚，都是買Ａ級的，Ａ級錦鯉魚價格已大小之區
      分，每隻在二千元到一萬五千元左右，故以每隻四千元計算不算過分」等語。
      因本件事發多時，原告復未保存全部死亡之魚隻，故要一一檢視魚隻大小以確
      定價值顯有困難，今被告對死亡魚隻數目一百五十隻既不爭執，對每隻價值四
      千元亦未表示意見，則依上述證人之證詞，應可認定以一隻四千元計算為一合
      理之算法，故原告主張其因此事件受有損害六十萬元，殊值採信。
三、按因故意或過失，不法侵害他人之權利者，負損害賠償責任，民法第一百八十四
    條第一項前段定有明文。本件原告所飼養之錦鯉魚，因被告所供應之自來水所含
    消毒水劑量過高，導致死亡，因而受有損失六十萬元，詳如前述，被告之行為自
    屬因故意過失不法侵害原告權利，故原告依侵權行為之規定請求被告賠償所受損
    害六十萬元，並請求自本起訴狀繕本送達翌日即八十九年三月十七日起至清償日
    止，按年息百分之五計算之遲延利息，於法自屬有據，應予准許。
四、結論：原告之訴為有理由，依民事訴訟法第七十八條，判決如主文。
中      華      民      國    八十九    年      九      月    二十八    日
                              臺灣高雄地方法院民事庭
~B法      官  管安露
右為正本係照原本作成。
如不服本判決，應於送達後廿日內，向本院提出上訴狀並表明上訴理由，如於本
判決宣示後送達前提起上訴者，應於判決送達後十日內補提上訴理由書（須附繕本）。
~B法院書記官  王美慧
中      華      民      國    八十九    年      九      月    二十八    日


司法院資訊處製作；財團法人民間司法改革基金會備份。
